【裁判字號】    89,簡上,324
【裁判日期】    900214
【裁判案由】    損害賠償
【裁判全文】
臺灣高雄地方法院民事判決  八十九年度簡上字第三二四號
    上  訴  人    甲○○
    即附帶被上訴人
    兼訴訟代理人  乙○○  住高.
    被上訴人      丙○○  住高.
    即附帶上訴人
右當事人間請求損害賠償事件，上訴人對於中華民國八十九年七月二十八日本院高雄
簡易庭八十九年度雄簡字第一二一六號第一審判決提起上訴，本院判決如左：
    主  文
上訴駁回。
第二審訴訟費用由上訴人連帶負擔。
附帶上訴駁回。
第二審附帶上訴訴訟費用由附帶上訴人負擔。
    事  實
甲、上訴人方面：
一、聲明：求為判決（一）原判決關於上訴人敗訴部分廢棄。（二）右廢棄部分，被
    上訴人在第一審之訴及其假執行之聲請均駁回。（三）被上訴人附帶上訴部分請
    求駁回。
二、陳述：除與原審判決書所載者相同茲予引用外，補稱：
（一）被上訴人所提出之醫療費收據，不足證明確為本件傷害事件所支出，且亦非必
      要費用，原審判令上訴人賠償醫藥費用新台幣（下同）一萬零二百五十元，尚
      有未洽，後補陳就一審醫療費用因有提出收據不爭執，此外，原告認定有傷害
      被上訴人之事實部分之判決不爭執，上訴人乙○○確有毆打被上訴人五、六個
      耳光。
（二）本件僅是互毆之細故，被上訴人傷勢輕微僅屬皮肉傷，精神上損害顯屬輕微屬
      短暫，且其身分地位經濟狀況不高，另上訴人乙○○並無職業無收入，經濟不
      佳，而甲○○以擺地攤為業，收入微薄，經濟狀況不佳，是本件就被上人所受
      精神上之損害程度及上訴人甲○○、乙○○之經濟狀況及兩造身分地位非高等
      情考量，原審令上訴人賠償五萬元之精神慰籍金，其金額顯屬過高。
三、證據：援用原審之立證方法。
乙、被上訴人方面：
一、聲明：求為判決駁回上訴，第二審訴訟費用由上訴人負擔。另提起附帶上訴請求
    上訴人應再給付被上訴人二十五萬元。
二、陳述：除與原審判決書所載者相同茲予引用外，補稱：
（一）上訴人父子與被上訴人為鄰居，上訴人等因故意撞毀被上訴人機車後逃逸，後
      經被上訴人質問，上訴人乙○○竟腦差成怒，以拳頭猛力搥打被上訴人胸部，
      上訴人甲○○基於共同傷害之犯意，攻擊被上訴人太陽穴及後腦部，致被上訴
      人傷重倒地，送醫診斷為腦震盪，被上訴人受上訴人等惡意傷害腦部嚴重受傷
      ，併有記憶嚴重減退之後遺症，表達能力減退。
（二）被上訴人家中有四名子女，自受傷後家中頓時陷入困窘，原本從事麵包花授課
      及投資有機生菜之生意每月收入至少六萬元，如今腦部受創工作技能連帶遭受
      影響，已不能如以前正常工作，被上訴人之夫亦時常請假照顧家中生活，二個
      多月未工作，家庭經濟負擔龐大，被上訴人復因受傷留有後遺症，時常服藥打
      針，無法照顧子女之生活，如此持續被上訴人之家庭必面臨困境。
（三）一審法官未詳加審酌情況，竟判決給付五萬元，被上訴人遭嚴重傷害致腦部受
      傷記憶嚴重減退，已影響謀生能力及身體健康，焉是區區五萬元所能解決的，
      再上訴人一為港務局退休人員、一為職業軍人，皆受過教育，並有良好收入有
      退休金，卻橫行霸道空有一身良好教育及收入，為惡鄰里，將被上訴人毆打重
      傷，被上訴人除身體上痛苦，又因受傷喪失工作，無法照顧子女生活，精神損
      害更甚。
三、證據：援用原審之立證方法，另提出診斷證明書三紙等為證。
丙、本院依職權函健仁醫院及國軍左營醫院查詢被上訴人之受傷程度及癒後情形。
    理  由
一、本件被上訴人起訴主張上訴人甲○○因駕駛自用小客車撞毀其所有之機車，未賠
    償被上訴人損害，復不滿遭被上訴人質問而與上訴人乙○○二人共同於八十六年
    五月二十一日十九時許，在高雄市○○區○○里○○街二十巷五十三號前毆打被
    上訴人，致被上訴人因而受有頭部外傷、後顱枕挫傷血腫，並有頭暈痛嘔吐腦震
    盪之症狀、左臉頰左眼眶打撲挫傷紅腫瘀血、胸部打撲挫傷皮下充血、左臀肘部
    左前臂挫傷紅腫瘀血等傷害，被上訴人支出醫藥費一萬零二百五十元，另受有精
    神損害，爰依侵權行為之法律關係，請求上訴人連帶給付上開醫藥費及精神慰撫
    金三十萬元（原審就精神慰撫金部分僅判決給付五萬元，被上訴人於本院提起附
    帶上訴請求再給付二十五萬元）。上訴人則就傷害被上訴人之事實及被上訴人所
    主張之醫療費用均不爭執，僅以原審就精神慰撫金部分之判決金額過高，無力負
    擔，及被上訴人之附帶上訴為無理由等語，資為抗辯。
二、被上訴人主張遭上訴人於右揭時地共同毆打致受有頭部外傷、後顱枕挫傷血腫，
    並有頭暈痛嘔吐腦震盪之症狀、左臉頰左眼眶打撲挫傷紅腫瘀血、胸部打撲挫傷
    皮下充血、左臀肘部左前臂挫傷紅腫瘀血等傷害之事實，業據提出診斷證明書、
    醫療費用收據、照片等為證，且為上訴人二人所不爭執，上開傷害事實復經本院
    以八十八年度易字第四五七一號刑事判決各判處上訴人拘役三十日，並准以易科
    罰金，此有前開刑事判決在卷可佐，已足認被上訴人主張前開事實，堪信為真實
    。
三、按因故意或過失，不法侵害他人之權利者，負損害賠償責任；不法侵害他人之身
    體、健康、名譽或自由者，被害人雖非財產上之損害，亦得請求賠償相當之金額
    ，民法第一百八十四條第一項前段、第一百九十五條第一項前段分別定有明文。
    經查，本件上訴人因故意傷害被上訴人身體，已如前述，從而被上訴人依據侵權
    行為之法律關係，訴請上訴人賠償損害，自屬有據。茲就被上訴人請求之損害審
    核如下：
（一）醫療費用部分：被上訴人主張支出醫療費一萬零二百五十元之事實，業據提出
      醫療費用收據為證，並為被上訴人亦不爭執，自應准許。
（二）非財產上之損害賠償部分：按慰藉金之多寡，應斟酌雙方之身分、地位、資力
      與加害之程度及其他各種情形核定相當之數額。其金額是否相當，自應依實際
      加害情形與被害人所受之痛苦及雙方之身分、地位、經濟狀況等關係決定之（
      最高法院八十五年台上字第四六○號判決足資參照）。本件被上訴人主張其遭
      上訴人二人毆打成傷，除身體受有外傷、內傷而造成難以忍受之疼痛外，精神
      上亦遭受極大之痛苦，爰請求賠償三十萬元精神慰撫金等語。本院審酌被上訴
      人之職業係從事麵包花授課及投資有機生菜，被上訴人乙○○無業、甲○○擺
      設地攤為業等情，分據兩造於原審陳明，上訴人因被上訴人二人之行為致受有
      前開傷害，而上訴人所受傷害經本院依職權分別函詢結果，健仁醫院函稱「病
      人述在七、八天前跟人打架後，因覺得有頭痛、頭暈、噁心等症狀，所以在
      八十八年六月一日至本院求診，經判斷為頭部外傷腦震盪後之後遺症，病患應
      該不是嚴重之外傷，大部分之病人經休養後，都能恢復完全」（八九健仁字第
      八九三三六號函）、國軍左營醫院函稱「病患於八十八年五月二十三日至本院
      急診，主訴頭痛、頭暈、左眼區淤血、血腫，推因係外力撞擊引起，約一日左
      右，至於腦震盪僅係腦部震盪無實質損傷，至於短期頭痛、頭暈經治療後，應
      可痊癒」（八九濟言服字第０三九九八號函），是依前開兩醫院來函以觀，被
      上訴人所受傷害程度尚輕，且經治療後已痊癒並無後遺症；至於被上訴人另提
      出高雄醫學院附設中和紀念醫院診斷證明雖載有「肝功能異常、咳嗽」等病症
      ，然其上所載應診日期為八十九年五月三十一日，初診日期為八十九年三月間
      起，與本件上訴人遭被上訴人毆打之八十八年五月二十一日，相距已逾十月，
      而被上訴人復未能舉證證明其肝功能異常係因遭上訴人毆打所致，是此部分顯
      與被上訴人遭毆打造成之傷害無關；是本件參諸前揭情狀，認被上訴人向上訴
      人請求之非財產損害，在五萬元之範圍內為合理，逾此部分之請求即無理由，
      不應准許。
四、綜上所述，被上訴人依侵權行為之法律關係，請求被上訴人連帶給付醫療費用一
    萬零二百五十元、非財產上損害賠償五萬元共計六萬零二百五十元及均自附帶民
    事起訴狀繕本送達之翌日即八十八年十二月八日起至清償日止，按週年利率百分
    之五計算之利息，即屬正當，應予准許；逾此部分之請求，即屬無據，不應准許
    。原審就上開不應准許部分為上訴人敗訴之判決，及駁回其假執行之聲請，並無
    不合。上訴意旨指摘原判決不當，求予廢棄改判，為無理由，應予駁回。又被上
    訴人就上開不應准許部分之請求為無理由，原審為其敗訴之判決，並無違誤，附
    帶上訴人就此部分所為附帶上訴，為無理由，應予駁回其附帶上訴。
據上論結：本件上訴及附帶上訴均無理由，依民事訴訟法第四百三十六條之一第三項
、第四百四十九條第一項、第七十八條、第八十五條第二項，判決如主文。
中      華      民      國    九十      年      二      月    十四      日
                              臺灣高雄地方法院民事第二庭
~B審判長法官  陳明富
~B法      官  吳文婷
~B法      官  林玉心
右為正本係照原本作成。
本判決不得上訴。
中      華      民      國    九十      年      二      月    十四      日
~B法院書記官  鄭裕一


司法院資訊處製作；財團法人民間司法改革基金會備份。
